【裁判字號】    90,上訴,860
【裁判日期】    900829
【裁判案由】    妨害自由等
【裁判全文】
臺灣高等法院高雄分院刑事判決          九十年度上訴字第八六號
    上訴人
    即被告  乙○○
    選  任
    辯護人  單文程
右上訴人因妨害自由等案件，不服臺灣高雄地方法院九十年度訴字第一二一號中華民
國九十年三月二十八日第一審判決（起訴案號：臺灣高雄地方法院檢察署八十九年度
偵字第一七０二二號），提起上訴，本院判決如左：
      主      文
原判決關於乙○○部分撤銷。
乙○○連續意圖為自己不法之所有，以恐嚇使人將本人之物交付，未遂，處有期徒刑
陸月，如易科罰金，以佰元折算壹日。
      事      實
一、乙○○係設於高雄市新興區○○○路二十二之二號「凡尼兒美容坊」之負責人，
    於民國八十九年七月二十九日凌晨三時許，見新加坡人甲○○路經上開美容坊門
    口，竟意圖為自己不法之所有，基於恐嚇取財之概括犯意，先出面向甲○○佯稱
    美容護膚一個半小時，僅須費用新台幣（下同）三千元，以此方式誘使甲○○進
    入店內，並由不知情之蘇崇仁帶甲○○至上開美容坊二樓，而不知情之王婷為甲
    ○○進行美容護膚之服務；於甲○○進入該店消費約三十分鐘後，即於同（二十
    九）日凌晨三時三十分許，乙○○旋至甲○○服務之房間內，向甲○○恐嚇稱：
    三千元係進門費用，全部之消費費用為六千六百元，須付清始可離去等語，致使
    甲○○聞言而心生畏懼，以刷卡簽帳之方式給付上開款項（其中三千元為正常之
    消費，其餘之三千六百元則為恐嚇取財部分）。嗣於同（二十九）日凌晨四時三
    十分許甲○○護膚完畢後，王婷陪同甲○○至上開美容坊一樓乙○○之辦公室內
    ，乙○○要求甲○○支付七萬一千五百元，甲○○不肯同意，乙○○復承上犯意
    ，向甲○○恐嚇稱：不要亂動，只要你簽帳七萬一千五百元，使我能做帳給負責
    人看，你即可離去，否則不能離去等語，致使甲○○心生畏怖，再次以刷卡簽帳
    之方式給付七萬一千五百元之款項後，始於同日上午五時十分許離去上開辦公室
    ，迨甲○○離去上址美容坊後，即前往中山路派出所報警，因而循線查獲上情，
    乙○○因之未及向刷卡銀行請求支付上開恐嚇所得款項，即為警逮獲，而取財未
    遂。
二、案經甲○○訴由高雄市政府警察局新興分局報請台灣高雄地方法院檢察署檢察官
    偵查起訴。
      理      由
一、訊據上訴人即被告乙○○固坦承其確為設於高雄市新興區○○○路二十二之二號
    「凡尼兒美容坊」之負責人，於右揭時、地，向被害人甲○○稱美容護膚一個半
    小時，須費用三千元，招攬被害人甲○○至其所經營之上址美容坊消費，後被害
    人甲○○分別於上揭時間刷卡簽帳六千六百元及七萬一千五百元之事實不諱，惟
    矢口否認有何前開犯行，辯稱：甲○○至上址美容坊為美容護膚一個半小時，費
    用為三千元，因甲○○於服務約半小時後，稱欲購買較高級保養品，需費用三千
    元，另需支付一成類似手續費用六百元，故由甲○○刷卡簽帳六千六百元；又甲
    ○○於護膚完畢後，伊在辦公室向甲○○推銷「優待卡」，此卡可消費二十五次
    ，因係使用較高級之保養品，每次金額為三千五百元，原應付款八萬七千五百元
    ，伊打折優惠為七萬一千五百元，經甲○○同意後，始以刷卡簽帳之方式給付上
    開款項，伊並無恐嚇之行為，且上開二筆款項因發生此事，所以伊亦未向銀行請
    款等語。
二、惟查：
  (一)被告乙○○已坦承其確為設於高雄市新興區○○○路二十二之二號「凡尼兒美容
    坊」之負責人，於右揭時、地，向被害人甲○○稱美容護膚一個半小時，須費用
    三千元，招攬被害人甲○○至其所經營之上址美容坊消費，後被害人甲○○分別
    於上揭時間刷卡簽帳六千六百元及七萬一千五百元之事實，業據被告乙○○於警
    訊及偵、審中均供承不諱，核與證人即被害人甲○○於警訊時證述之情節大致相
    符，並有證人即該店服務小姐王婷於警訊及偵、審中證述、及被告蘇崇仁於警訊
    及偵、審中供述屬實，復有簽帳單影本二紙附卷可稽。是被告乙○○此部分之自
    白核與事實相符，堪信為真實。
  (二)右揭恐嚇刷卡消費事實，業據證人即被害人甲○○於警訊中指述甚詳，其指稱：
    伊於八十九年七月二十九日凌晨三時許，行經上址美容坊門口，被告乙○○招攬
    伊至該店服務消費，並稱消費每一個半小時三千元，如不滿意即可離去，伊當時
    並不想消費要離去時，被告蘇崇仁就拉伊上至二樓，伊才接受服務，他們並叫服
    務小姐王婷為伊服務，約半小時後，被告乙○○至服務之房間來，向伊稱：之前
    所稱之三千元僅是進門費用，要做完全之服務共須付款六千六百元，方可離去等
    語，被告乙○○當時很兇，伊很害怕，所以就以刷卡簽帳之方式付了六千六百元
    ；嗣護膚服務完畢後，王婷叫伊至一樓辦公室，當時被告乙○○就在辦公室內等
    伊，被告乙○○並叫伊再以信用卡刷卡簽帳七萬一千五百元，以便能做假帳給負
    責人看，且很兇的叫伊不要亂動，將伊關在辦公室內，並稱簽帳後即可離去，伊
    因害怕就簽帳，離去後即報警處理等語。
  (三)被告乙○○固辯稱：係因被害人甲○○向服務小姐王婷稱欲購買較高級保養品，
    需費用三千元，另需支付一成類似手續費用六百元，故由甲○○以刷卡簽帳方式
    付款六千六百元云云。惟證人即該店服務小姐王婷於警訊時證稱：公司基本消費
    一個半小時收費一千四百元，如要用高級乳液保養收費較高，由伊服務這段期間
    甲○○以刷卡付了六千六百元，之後即由被告乙○○與甲○○商談等語，復於偵
    查時證述：伊與公司係六、四分帳，基本消費是三千元，用比較好的產品可能收
    到六千元，甲○○當時表丙是要作基本消費，最後他說總共消費六千元，護膚完
    畢後伊即帶甲○○至被告乙○○辦公室後即離去等語，於原審法院審理時卻證稱
    ：伊於服務甲○○約半小時後，因伊向甲○○推銷，並經其同意購買較高級之保
    養品，價值三千元後，始通知被告乙○○至服務房間來，伊推銷該較高級保養品
    ，可獲利一千四百元等語；準此，證人王婷於警訊及偵查中均未提及有向被害人
    甲○○推銷所謂較高級保養品，或被害人有向其稱欲購買較高級保養品之事，並
    於偵查中既證稱被害人當時係表丙要做基本消費，為何最後被害人總共消費達六
    千元，並以刷卡簽帳之方式付款六千六百元？復其既為上址美容坊之服務小姐，
    基本消費為何，關係到其可獲得多少之利潤，且是否推銷出賣上開所謂較高級保
    養品，亦關係其是否得有一千四百元之抽成，何以前後證述之基本消費額並不一
    致，且於警訊及偵查中均未提及有所謂推銷較高級產品之事，而於原審法院審理
    時始提及？又證人王婷原係受僱於被告乙○○，其證詞難免有所偏頗，是尚難據
    證人王婷前後證述不一，且有偏頗之虞之證詞，遽以為有利被告事實認定之依據
    。另衡諸交易常情，以信用卡刷卡消費所需之手續費僅為百分之三，是縱如被告
    乙○○所言，被害人所消費之金額為六千元，其手續費用應僅為一百八十元，焉
    須支付一成所謂類似手續費用六百元？且被告乙○○亦無法合理交代為何有所謂
    消費額一成之類似手續費用？復果如確有一成所謂類似手續費用，被害人甲○○
    第二次刷卡簽帳之金額為七萬一千五百元，以此計算應須另支付七千一百五十元
    之類似手續費，何以被告乙○○並無收取此項類似之手續費用？被告乙○○於警
    訊中亦供稱：「是他（甲○○）經過我店門口前來訊問我如何消費，我跟他講護
    膚保養一小時三十分收費三千元新臺幣，他嫌太貴：：：」等語，則被害人甲○
    ○就一次護膚收取三千元，已嫌太貴，豈有再消費更貴，達六千六百元之理。證
    人王婷於警訊中證稱：「我們基本消費一個半小時收費一千四百元，如果要用高
    級乳液保養收費另計，收費較高。」云云，即消費收取三千元已屬高級乳液保養
    ，豈有再高級之理。綜據上述事證以觀，被害人顯未購買所謂較高級之保養品，
    被害人顯係因被告乙○○之恐嚇行為，致心生畏懼，始以刷卡簽帳之方式付款六
    千六百元之事實，應堪認定。是被告所辯上情，應屬事後推諉之詞，尚難採信。
  (四)被告乙○○於原審法院審理時辯稱：上開七萬一千五百元之款項，係甲○○購買
    「優待卡」所需之費用，而所謂「優待卡」僅係一張卡片，可使用二十五次云云
    ，然據被告乙○○於偵查時辯稱：伊向甲○○推銷優待券，一張優待券三千五百
    元，他買二十五張，優待券為金色塑膠材質云云，並供稱：「（問：他二十五張
    優待卡為何沒拿走？）他說趕時間，從大門跑出去。」復辯稱：伊建議甲○○買
    優待卡一次四千元，他答應買二十五張，因他趕時間所以沒有帶走，他在辦公室
    待三、四十分鐘，只有伊與甲○○在辦公室內云云；又證人王婷於偵查時證稱：
    伊僅知美容坊有會員卡，是分年份的，沒有看過一次一張的優待卡等語，另被告
    蘇崇仁於偵查時供稱：甲○○係於凌晨三點多來，至五點多離開，伊並不知其為
    何逗留那麼久，店內所使用之優待卡，是像名片用厚紙板做的、金黃色的等語。
    準此，被告乙○○稱優待券為金色塑膠材質，即與被告蘇崇仁所稱之金黃色厚紙
    板材質不符，且據證人王婷稱僅知該美容坊有會員卡，並不知有所謂一次一張之
    優待卡，而被告蘇崇仁與證人王婷均為上開美容坊之職員，何以竟對所謂之優待
    券不甚丙瞭？又被告乙○○於原審法院審理時改稱：所謂優待卡僅係一張卡片，
    可使用二十五次云云。是所謂優待卡係一張卡片，可使用二十五次，或係二十五
    張優待卡，被告乙○○前後供述不一。況縱如被告乙○○所言，上開七萬一千五
    百元之款項係被害人甲○○出於自己意願購買優待卡之費用，而被害人甲○○既
    已花費七萬一千五百元購買優待卡，豈會僅因趕時間即未取走優待卡，並隨即至
    派出所報案處理？另參以被告乙○○於原審法院審理時供稱：伊並不認識甲○○
    ，其係第一次至店內消費，並無任何仇隙等語，是衡情被害人甲○○應無設詞誣
    陷被告之理。從而，尚難據被告乙○○前後供述不一，且與事實相違之辯詞，遽
    為被告有利之認定。
  (五)綜上，被告乙○○顯係意圖為自己不法之所有，基於恐嚇取財之概括犯意，先向
    被害人甲○○佯稱美容護膚一個半小時，僅須費用三千元，以此方式誘使甲○○
    進入店內，約三十分鐘後即於同日凌晨三時三十分許，被告乙○○旋至甲○○服
    務之房間內，向被害人甲○○恐嚇，致使甲○○聞言而心生畏懼，以刷卡簽帳之
    方式給付六千六百元之款項。嗣於同日凌晨四時三十分許被害人甲○○護膚完畢
    後，以恐嚇致使甲○○心生畏怖，再次以刷卡簽帳之方式給付七萬一千五百元款
    項，被害人甲○○始於同日上午五時十分許離去上開辦公室等情，應堪認定。是
    被告乙○○辯稱：甲○○至上址美容坊為美容護膚一個半小時，費用為三千元，
    因甲○○於服務約半小時後，稱欲購買較高級保養品，需費用三千元，另需支付
    一成類似手續費用六百元，故由甲○○刷卡簽帳六千六百元；又甲○○於護膚完
    畢後，伊在辦公室向甲○○推銷「優待卡」，此卡可消費二十五次，因係使用較
    高級之保養品，每次金額為三千五百元，原應付款八萬七千五百元，伊打折優惠
    為七萬一千五百元，經甲○○同意後，始以刷卡簽帳之方式給付上開款項云云，
    要屬事後卸責之詞，不足採信。從而，本件事證丙確，被告乙○○上開犯行，實
    堪認定。
  (六)被告於原審法院審理時辯稱：甲○○以刷卡簽帳方式所給付之上開二筆款項，因
    發生本件爭端，所以伊亦未向銀行請款等語。經查，原審法院依職權函查聯合信
    用卡處理中心結果，被告乙○○確無請領上開二筆款項，有聯合信用卡處理中心
    九十年二月十五日聯卡會字第○八九號函在卷足憑，是被告乙○○所辯：伊並
    無請領上開二筆款項等語，核與事實相符，堪予採信。
三、核被告乙○○所為，係犯刑法第三百四十六條第三項、第一項之恐嚇取財未遂罪
    。其雖已著手於恐嚇取財犯罪行為之實施，惟並未及請領被害人甲○○刷卡簽帳
    之上開二筆款項，即為警查獲，為未遂犯，依刑法第二十六條前段之規定減輕其
    刑。被告先後二次恐嚇取財未遂犯行，時間緊接，觸犯構成要件相同之罪名，顯
    係基於概括犯意反覆為之，應依連續犯之規定論以一罪，並加重其刑，且依法先
    加後減之。又公訴人雖認被告於八十九年七月二十九日凌晨三時三十分許，使被
    害人甲○○以刷卡簽帳付款六千六百元之行為，係犯刑法第三百三十九條第一項
    之詐欺取財罪，然本院認被告上開犯行，係犯恐嚇取財未遂罪，詳如前述。檢察
    官就此部分尚有誤會。又刑法第四十一條易科罰金之折算標準，已於九十年一月
    十日經修正公布為刑法第四十一條第一項，同年月十二日生效，將原「犯最重本
    刑為三年以下有期徒刑以下之刑之罪，而受六個月以下有期徒刑或拘役之宣告」
    始得易科罰金之規定，提高為「犯最重本刑為五年以下有期徒刑以下之刑之罪，
    而受六個月以下有期徒刑或拘役之宣告」者均得易科罰金，被告行為後法律有變
    更，且變更後之法律較有利於被告，依刑法第二條第一項前段之規定，自應適用
    裁判時之法律處斷，併予敘丙。
四、原審就被告乙○○部分據以論罪科刑，固非無見。惟按被告不另構成刑法第三百
    零二條第一項之剝奪行動自由罪，詳如後述，原判決認被告另犯剝奪行動自由罪
    ，尚有未洽，被告乙○○上訴意旨，仍執前詞，否認犯罪，指摘原判決不當，雖
    無理由，但原判決既有上開可議之處，自仍應由本院將原判決關於乙○○部分撤
    銷改判。爰審酌被告之品行，竟貪圖不法利益，以恐嚇之方式，迫使被害人刷卡
    簽帳如上開之二筆款項，共計金額七萬八千一百元，對於財產及安全之侵害甚鉅
    ，犯罪之手段、目的、所生危害，及犯後未坦承犯行，以及被告事後未向刷卡銀
    行請求支付上開恐嚇所得款項，等一切情狀，量處如主文所示之刑，並諭知易科
    罰金之折算標準。
五、公訴意旨另以：乙○○於八十九年七月二十九日凌晨四時三十分許，在高雄市新
    興區○○○路二十二之二號凡尼兒美容坊一樓辦公室內，除向甲○○恐嚇取財使
    其刷卡七萬一千五百元外（此部分已論罪如前），另將其辦公室之門上鎖，剝奪
    甲○○之行動自由長達約一個小時，認乙○○另犯刑法第三百零二條第一項之剝
    奪行動自由罪嫌云云，係以被害人甲○○之指訴資為論據。訊據被告乙○○否認
    有此部分妨害行動自由犯行，辯稱，被告之辦公室根本係無鎖之門，何來上鎖，
    被告並未妨害其行動自由云云。經查被害人甲○○雖指述被告乙○○予以剝奪其
    行動自由，惟此為被告所否認，而據證人王婷於檢察官偵查中之證言，當時亦僅
    係被告乙○○一人與甲○○在辦公室內，並無他人，衡以常情，亦難僅憑被告乙
    ○○一人，即得輕易妨害被害人甲○○之行動自由，此外本院復查無其他確切證
    據足資證丙被告乙○○有妨害自由犯行，不能僅憑被害人甲○○之片面指述，遽
    為被告不利認定之依據，被告此部分被訴犯罪，尚屬不能證丙，因公訴人認此部
    分被訴犯罪與前開有罪部分有方法結果之牽連關係，為裁判上一罪，此部分爰不
    另為無罪之諭知。
六、同案被告蘇崇仁已經原審判決確定。
據上論斷，應依刑事訴訟法第三百六十九條第一項前段、第三百六十四條、第二百九
十九條第一項前段、刑法第五十六條、第三百四十六條第三項、第一項、第二條第一
項前段、第四十一條第一項、第二十六條前段、罰金罰鍰提高標準條例第一條前段、
第二條，判決如主文。
本案經檢察官邱榮藏到庭執行職務。
中    華    民    國         九十       年      八      月    二十九    日
                              臺灣高等法院高雄分院刑事第九庭
                                  審判長法官  張丙松
                                        法官  陳吉雄
                                        法官  任森銓
右正本證丙與原本無異。
如不服本判決，應於判決送達後十日內向本院提出上訴狀，其未述理由者並應於提
出上訴狀後十日內向本院補提理由書（應附繕本)。
                                      書記官  張文斌
中    華    民    國         九十       年      八      月    三十一    日
附錄：本判決論罪科刑法條：
刑法第三百四十六條第一項、第三項
意圖為自己或第三人不法之所有，以恐嚇使人將本人或第三人之物交付者，處六月以
上五年以下有期徒刑，得併科一千元以下罰金。
以前項方法得財產上不法之利益或使第三人得之者，亦同
前二項之未遂犯，罰之。
                                                                      Ｈ


司法院資訊處製作；財團法人民間司法改革基金會備份。
